臺灣臺北地方法院民事判決　　　　　　 96年度重訴字第929號
原　　　告　丙○○
訴訟代理人　乙○○律師
　　　　　　吳彥鋒律師
　　　　　　陸歷民律師
被　　　告　甲○○
　　　　　　　　　　　（現另案羈押於臺北看守所）
訴訟代理人　丁○○
被　　　告　戊○○
　　　　　　　　　　　（現另案羈押於臺北看守所）
上列當事人間清償債務事件，本院於中華民國96年8月15日言詞
辯論終結，判決如下：
    主      文
被告應連帶給付原告新台幣肆仟貳佰拾萬捌仟肆佰伍拾伍元，
及自民國九十六年五月三十日起至清償日止，按年息百分之五計
算之利息。
訴訟費用由被告連帶負擔。
本判決於原告以新台幣壹仟肆佰壹拾萬元為被告供擔保後，得假
執行。但被告甲○○如以新台幣肆仟貳佰拾萬捌仟肆佰伍拾伍
元為原告預供擔保，得免為假執行。
    事實及理由
甲、程序部分
    按訴狀送達後，原告不得將原訴為變更或追加他訴，但擴張
    或縮減應受判決之聲明者，不在此限，民事訴訟法第255條
    第1項第3款定有明文。查，原告於民事支付命令聲請狀中載
    明命被告連帶給付原告新台幣（下同）42,308,455元及自支
    付命令送達被告起至清償日止，按年息5％計算之利息。（
    見民事支付命令聲請狀），經被告對支付命令異議而視為起
    訴後，原告於96年7月23日以民事準備狀將第1項聲明變更為
    ：被告應連帶給付原告42,308,455元，及自95年1月1日起至
    清償日止，按年息5％計算之利息（見本院卷第15頁），然
    關於請求之原因及事實中卻敘明自95年4月1日起計算遲延利
    息，明顯與其聲明記載不符。又因被告二人收受本件支付命
    令之時間所有不同，原告復於96年8月15日言詞辯論時將原
    第1項聲明變更為：被告應連帶給付原告4,238,455元，及自
    支付命令繕本送達最後收受之被告翌日（即96年5月30日）
    起至清償日止，按年息5％計算之利息（見本院卷第56頁）
    。經核原告所為利息請求之變更乃縮減應受判決事項之聲明
    ，揆諸首揭之說明，應予准許。
乙、實體部分
一、原告起訴主張：伊及訴外人邱田琍琍、邱文慧與被告甲○○
    於91年5月22日共同簽訂協議書（下稱股權買賣協議書），
    將原告、邱田琍琍及邱文慧所共同繼承之臺灣中國航聯產物
    保險股份有限公司之股票計7,518,701股（下稱系爭股票）
    以90,224,412元之代價售予甲○○，甲○○並開立發票日91
    年11月29日、面額90,224,412元之銀行本票交付訴外人張迺
    良律師保管，以作為前揭股權買賣債務（下稱系爭債務）之
    擔保。嗣原告於94年6月29日辦妥系爭股票之單獨繼承，且
    完成系爭股票之換股作業後，即將換發後原告之股票、存摺
    及印章交付甲○○所指定之保管人張迺良律師，並要求甲○
    ○付清全部價款。惟甲○○竟遲未給付價款，而由另一被告
    戊○○代表甲○○於95年1月9日與伊另行簽訂託管合約書補
    充協議（下稱補充協議書），計算利息後再行約定系爭股票
    之買賣總價款為91,723,606元，付款期限為95年3月31日，
    並由戊○○擔任系爭債務之連帶保證人，另開立發票日期94
    年11月29日、面額91,723,606元之本票（下稱系爭本票）以
    為系爭債務之擔保。惟於付款期限屆至時，被告並未按約定
    給付價款，而自95年5月起才陸續部分清償，及至95年10月
    25日，戊○○復代表甲○○出面與伊簽訂清償協議書，約定
    戊○○應給付之金額為46,308,455元，戊○○並應交付發票
    日為95年10月至96年9月之每月月底、金額由伊與戊○○協
    議之支票12紙。詎料，戊○○於95年12月共償還400萬元後
    ，餘款迄未依約清償，經催討仍拒不返還，為此依契約法律
    關係，請求被告連帶清償。並聲明：(一)如主文第1項所示；
    (二)願供擔保，請准宣告假執行。
二、甲○○則以下列情詞置辯：系爭債務是訴外人力霸集團之債
    務，雖然一開始是由伊出面處理，但嗣後換成戊○○出面，
    所簽訂之補充協議書及清償協議書應為免責之債務承擔，故
    伊因戊○○與原告簽訂補充協議書及清償協議書後即免除債
    務。並聲明：(一)原告之訴及假執行之聲請均駁回；(二)如受不
    利判決，願供擔保請准宣告免為假執行。
三、戊○○則以：系爭債務經訴外人王又曾指示由伊出面承擔，
    伊出獄後會負責等語，資為抗辯。並聲明：原告之訴及假執
    行之聲請均駁回。
四、得心證之理由：
（一）原告主張伊與邱田琍琍、邱文慧與甲○○於91年簽立股權
      買賣協議書，將原告、邱田琍琍及邱文慧共同繼承之系爭
      股票以90,224,412元代價售予甲○○，甲○○並開立發票
      日91年11月29日、面額90,224,412元之銀行本票交付張迺
      良律師保管，以作為系爭債務之擔保。戊○○另於95年1
      月9日與原告另行簽訂補充協議書，計算利息後再行約定
      系爭股票之買賣總價款為91,723,606元，付款期限為95年
      3月31日，戊○○並承諾就甲○○之系爭債務對原告負連
      帶擔保責任，並開立發票日94年11月29日、面額91,723,6
      06元之銀行本票以為擔保。嗣戊○○再於95年10月25日與
      原告簽訂清償協議書，以甲○○已清償48,569,867元，尚
      積欠43,153,739元，依股權買賣協議書與補充協議書應另
      加計利息3,154,716元，故約定戊○○應給付之金額為46,
      308,455元，戊○○並應同時交付原告如清償協議書所示
      到期日、金額之支票12紙。戊○○復於95年10月、11月、
      12月以兌現支票方式共償還400萬元，然到期日為96年1月
      後之支票即因戊○○帳戶內存款不足而遭退票，結算後，
      被告尚有餘款42,308,455元未依約清償等情，為被告所不
      爭執，並有股權買賣協議書影本1紙、補充協議書影本1紙
      、清償協議書影本1紙及退票理由單影本2紙在卷可證（分
      見本院卷第21頁至第25頁、第34頁至第35頁、第37頁至第
      38頁及第41頁至第42頁），堪信原告此部分主張為真實。
（二）按債務承擔，有免責的債務承擔及併存的債務承擔之別，
      前者於契約生效後原債務人脫離債務關係，後者為第三人
      加入債務關係與原債務人併負同一之債務，而原債務人並
      未脫離債務關係；第三人與債權人訂立契約承擔債務人之
      債務者，其債務固於契約成立時移轉於該第三人，惟第三
      人與債權人訂立之契約，係由該第三人加入為債務人，而
      與原債務人就同一債務各負全部給付之責任者，雖學說上
      稱為重疊的債務承擔，究與民法第300條所規定之免責的
      債務承擔不同，原債務人就其債務仍與該第三人連帶負其
      責任。最高法院49年台上字第2090號、23年上字第1377
      號判例分別著有明文可參。原告主張被告二人應負擔連帶
      清償責任，其中戊○○雖同意原告之上開請求，但辯稱：
      系爭債務本非屬甲○○之債務，並經王又曾指示由伊出面
      承擔等語。甲○○則辯稱：戊○○與原告簽訂之補充協議
      書及清償協議書為免責之債務承擔，於戊○○與原告簽訂
      補充協議書及清償協議書後，伊之債務即為免除云云。故
      本件應予審究之爭點厥為：戊○○所簽訂之補充協議書及
      清償協議書究為免責之債務承擔抑或併存之債務承擔，亦
      即甲○○是否需負連帶給付之義務。經查：
    1.原告與戊○○於95年1月9日簽訂之補充協議書前言中提及
      「... 因甲○○先生授權甲方（即戊○○）全權處理後續
      相關事宜，經甲乙雙方協商後，增訂以下之補充條款以資
      共同遵守。」，顯見補充協議書係以股權買賣協議書為基
      準，所為之補充規定，故除非有特別之規定，否則關於兩
      造間之權利義務關係仍應以股權買賣協議書為準。而依據
      補充協議書第1條約定：「甲方（戊○○）承諾，就甲○
      ○先生依協議書應付之義務，由甲方對乙方（丙○○）負
      連帶擔保責任。並另行開立發票日為94年11月29日，未載
      到期日，面額新台幣91,723,606元整之銀行本票乙紙以為
      擔保。」、第2條載明：「雙方確認，甲方及甲○○先生
      應負乙方之價款為91,723,606元... 」、第3條則明訂：
      「乙方同意，甲方及甲○○先生應付乙方價款展延至95年
      3月31日。」、第5條規定「... 如有任何損失概由甲方及
      甲○○先生承擔。... 」（見本院卷第34頁），於補充協
      議書中多使用「連帶」「甲方及甲○○」等文字，足徵補
      充協議書係約定戊○○須就系爭債務負連帶擔保責任，並
      未約定原債務人甲○○脫離債務關係。又第9條亦載明「
      甲方及甲○○先生所簽發之擔保本票及『保管支票』，於
      甲方依約定履行義務後，由『保管律師』返還予甲方。」
      （見本院卷第35頁），倘戊○○與原告簽立補充協議書後
      ，即有免除甲○○原債務之意思時，自無論戊○○事後有
      無依據補充協議書履行債務，均應旋即返還甲○○前所交
      付之擔保本票，然補充協議書卻明訂應待戊○○依約定履
      行義務後，方返還擔保本票，顯見該補充協議書之性質應
      屬併存之債務承擔，則甲○○抗辯上開補充協議書為免責
      之債務承擔，委無可採。
    2.原告與戊○○於95年10月25日所立清償協議書第3條約定
      ：戊○○應依股權買賣協議書及補充協議書之意旨，將甲
      ○○先前所交付之銀行本票（發票日為91年11月29日、號
      碼：BB 0000000）填載到期日為96年9月30日後，連同戊
      ○○開立之系爭本票一併交付予張迺良律師保管；第4條
      復訂明：戊○○有任一期不為支付時，保管人張迺良律師
      於核對退票證明單無誤後，即應將保管之2紙本票交予原
      告，由原告逕行提示兌現（見本院卷第38頁）等情，參以
      上開本票目前仍為原告持有中，設若原告有使甲○○免責
      之意思，清償協議書理應約定戊○○簽發本票後，原告須
      返還甲○○所開立之本票，無庸再行保管甲○○簽發之擔
      保本票之必要，足見原告與戊○○簽訂清償協議書時亦無
      免除甲○○責任之意思，至臻灼明。
    3.至甲○○另辯稱系爭債務是訴外人力霸集團之債務，雖然
      一開始由伊出面處理，但嗣後換成戊○○出面，應為免責
      之債務承擔一節，除未能舉證以實其說外，甲○○既未爭
      執股權買賣協議書、補充協議書之真正，故依據前開協議
      書，其本有支付價款之義務，且補充協議書、清償協議書
      亦無免除其債務之意思，故無論甲○○前是否有為力霸集
      團處理債務之意思，仍應依據負擔清償之責。
五、綜上所述，被告所辯不足採信。從而，原告依兩造間股權買
    賣協議書、補充協議書及清償協議書所生契約關係請求被告
    連帶給付原告42,308,455元，及自96年5月30日起至清償日
    止，按年息5％計算之利息，洵屬有據，應予准許。
六、原告及甲○○陳明願供擔保請為宣告假執行或免為假執行，
    經核均與規定相符，爰分別酌定相當之擔保金額予以宣告。
七、因本件事證已臻明確，兩造其餘主張陳述及所提之證據，經
    本院斟酌後，認與判決結果不生影響，均毋庸再予論述，附
    此敘明。
八、訴訟費用負擔之依據：民事訴訟法第85條第2項。
中　　華　　民　　國　　96　　年　　8 　　月　　29　　日
                  民事民四庭    法　官　黃柄縉
以上正本係照原本作成
如對本判決上訴，須於判決送達後20日內向本院提出上訴狀
中　　華　　民　　國　　96　　年　　8 　　月　　29　　日
                    　　　　　　書記官　楊湘雯
附錄：
民事訴訟法第392條
（附條件之假執行或免為假執行之宣告）
法院得宣告非經原告預供擔保，不得為假執行。
法院得依聲請或依職權，宣告被告預供擔保，或將請求標的物提
存而免為假執行。
依前項規定預供擔保或提存而免為假執行，應於執行標的物拍定
、變賣或物之交付前為之。
